臺灣高等法院臺中分院刑事裁定　
110年度聲字第2562號

聲  請  人  臺灣高等檢察署臺中檢察分署檢察官     
受  刑  人  李文宏




上列聲請人因受刑人數罪併罰有二裁判以上，聲請定其應執行之
刑（聲請案號：110年度執聲字第1186號），本院裁定如下：
    主  文
李文宏因犯如附表所示各罪所處之刑，應執行有期徒刑玖年。
    理  由
一、聲請意旨略以：上列受刑人李文宏（下稱受刑人）因毒品危
    害防制條例數罪，先後經判決確定如附表，數罪中雖有刑法
    第50條第1項但書所列情形，惟受刑人已請求檢察官聲請定
    應執行刑，應依刑法第50條第2項、第53條、第51條第5款規
    定，定其應執行之刑，爰依刑事訴訟法第477條第1項聲請裁
    定等語。
二、按裁判確定前犯數罪者，併合處罰之，而數罪併罰有二以上
    裁判者，應定其應執行之刑，其宣告多數有期徒刑者，於各
    刑中之最長期以上，各刑合併之刑期以下，定其刑期，但不
    得逾30年，刑法第50條第1項前段、第53條、第51條第5款分
    別定有明文。又刑法第50條規定裁判確定前犯數罪而有該條
    第1 項但書各款所定「得易科罰金之罪與不得易科罰金之
    罪。得易科罰金之罪與不得易服社會勞動之罪。得易服社
    會勞動之罪與不得易科罰金之罪。得易服社會勞動之罪與
    不得易服社會勞動之罪」之情形者，明定不得併合處罰，以
    避免不得易科罰金之罪與得易科罰金之罪合併而造成得易科
    罰金之罪無法單獨易科罰金之結果。惟依該條第2項「前項
    但書情形，受刑人請求檢察官聲請定應執行刑者，依第51條
    規定定之」之規定，係賦予受刑人選擇仍按刑法第51條規定
    以定執行刑之權利。是於裁判確定前犯數罪，而有刑法第50
    條第1 項但書各款所列情形者，除受刑人請求檢察官聲請定
    應執行刑者外，不得併合處罰，亦即受刑人於裁判確定前所
    犯數罪，兼有得易科罰金之罪與不得易科罰金之罪時，是否
    依刑法第51條定其應執行刑，繫乎受刑人之請求與否，而非
    不問受刑人之利益與意願，一律併合處罰。另按刑事訴訟法
    第370條第2項、第3項，已針對第二審上訴案件之定應執行
    刑，明定有不利益變更禁止原則之適用；於分屬不同案件之
    數罪併罰有應更定執行刑者，本於同為定刑裁定應為相同處
    理之原則，法院於裁定定應執行之刑時，自仍應有不利益變
    更禁止原則之考量，亦即另定之執行刑，其裁量所定之刑期
    不得較重於前定之執行刑加計後裁判宣告之刑之總和，否則
    即與法律秩序理念及法律目的之內部界限有違（最高法院10
    3年度第14次刑事庭決議、最高法院93年度台非字第192號判
    決意旨參照）。再按數罪併罰之案件，其各罪判決均係宣告
    刑，並非執行刑，縱令各案中一部分犯罪之宣告刑在形式上
    已經執行，仍應依法聲請犯罪事實最後判決之法院裁定，然
    後再依所裁定之執行刑換發指揮書，併合執行，其前已執行
    之有期徒刑部分僅係應予扣除之問題（最高法院90年度台非
    字第340號、95年度台非字第320號判決意旨參照）。
三、查受刑人因毒品危害防制條例數罪，先後經臺灣臺中地方法
    院及本院分別判處如附表所示之刑，均經確定在案。而附表
    編號1、2部分為得易科罰金之罪，附表編號3、4部分為不得
    易科罰金之罪，屬刑法第50條第1項但書第1款所示之情形。
    茲檢察官依受刑人之請求聲請定其應執行之刑，此有臺灣臺
    中地方檢察署刑法第50條第1項但書案件是否請求定應執行
    刑調查表影本1份在卷可稽（見本院卷第9頁），本院審核認
    聲請為正當，應予准許。本院於民國110年10月18日函詢受
    刑人關於本件定應執行刑案件之意見，受刑人已於110年10
    月22日具狀表示意見，有本院函文及受刑人提出之陳述意見
    狀在卷可稽(見本院卷第91頁、第97至98頁)，經衡酌受刑人
    所犯各罪之犯罪類型、行為態樣、手段、動機、侵害法益種
    類及責任非難程度等一切情狀，並參酌受刑人就定應執行刑
    具狀所陳述之意見，及整體評價其應受矯治之程度，兼衡責
    罰相當與刑罰經濟之原則，在不逾越內部界限（即如附表編
    號1至2所示之罪曾定應執行刑為有期徒刑8月，編號3至4所
    示之罪曾定應執行刑為有期徒刑8年6月，合計9年2月）及外
    部界限之範圍內，合併定其應執行刑如主文所示。
四、另按數罪併罰中之一罪依刑法規定得易科罰金者，若因與不
    得易科之他罪併合處罰結果而不得易科罰金時，原可易科部
    分所處之刑自亦無庸為易科罰金折算標準之記載（司法院大
    法官釋字第144號、第679號解釋意旨參照）。本件受刑人所
    犯如附表編號1至2、編號3至4所示之罪，雖係分屬得易科罰
    金與不得易科罰金之罪，惟經合併處罰結果，本院於定其應
    執行刑時，自無庸為易科罰金折算標準之記載；又本件受刑
    人所犯如附表所示各罪所處之刑，在形式上縱有部分經執行
    完畢，然附表所示各罪既合於數罪併罰之要件，依前揭說明
    ，在所裁定之應執行刑尚未全部執行完畢前，仍應就附表各
    罪所處之刑，合併定其應執行刑，至於前揭業經執行之刑部
    分，僅係檢察官就所定應執行刑執行時，應如何折抵之指揮
    執行事宜，與定應執行刑之裁定無涉，均併敘明。
五、依刑事訴訟法第477條第1項，刑法第50條第2項、第53條、
    第51條第5款，裁定如主文。
中　　華　　民　　國　　110 　年　　10　　月　　29　　日
            刑事第十一庭　  審判長法　官　張意聰
                                  法　官　周瑞芬
                                  法　官　陳慧珊
以上正本證明與原本無異。
如不服本裁定，得於收受送達後五日內向本院提出抗告書狀（須
附繕本）。因疫情而遲誤不變期間，得向法院聲請回復原狀。

                                  書記官  李淑芬
　　　　　　　　　　　　　　　　　
中　　華　　民　　國　　110 　年　　10　　月　　29　　日

附表：受刑人李文宏定應執行刑案件一覽表
編               號              1           2 罪               名  毒品危害防制條例 （施用第二級毒品） 毒品危害防制條例 （施用第二級毒品） 宣      告       刑  有期徒刑5月 有期徒刑4月 犯    罪   日    期  108.03.13   108.08.23日9時50分許為警採尿回溯96小時內某時 偵 查（自 訴）機 關 年    度    案   號  臺中地檢108年度毒偵字第1064號 臺中地檢108年度毒偵字第3661號 最後事實審 法            院 臺中地院 臺中地院 　　   案            號 108年度易字第2194號  109年度沙簡字第43號   判    決   日 期 108.09.05 109.01.17 　  確定判決 法            院 臺中地院 臺中地院 　　   案            號 108年度易字第2194號  109年度沙簡字第43號  判           決  確   定  日  期 108.10.01 109.02.25 是否得為易科罰金之 案件  得易科、得社勞          得易科、得社勞          備              註  臺中地檢108年度執字第 15188號 臺中地檢109年度執字第 3684號   臺中地檢109年度執更字第2276號 （編號1至2曾經臺中地院109年度聲字1095號定應執行有期徒刑8月；已執畢）  
編               號          3        4 罪               名  藥事法 （轉讓禁藥） 毒品危害防制條例 （販賣第二級毒品） 宣      告       刑  有期徒刑8月 有期徒刑7年4月 （3罪） 犯    罪   日    期  107.10.12  107.12.28、 108.01.24、 108.02.19 偵 查（自 訴）機 關 年    度    案   號  臺中地檢108年度偵字第 8324號等 臺中地檢108年度偵字第 8324號等 最後事實審 法            院 臺中地院 臺中高分院 　　   案            號 108年度訴字第1564號  109年度上訴字第1810號   判    決   日 期 109.05.28 110.02.25 　  確定判決 法            院 臺中地院  最高法院 　　   案            號 108年度訴字第1564號  110年度台上字第4780號   判           決  確   定  日  期 109.09.07 （撤回上訴） 110.08.04 是否得為易科罰金之 案件  不得易科、不得社勞          不得易科、不得社勞          備              註  臺中地檢110年度執字第 5646號 臺中地檢110年度執字第 10841號   臺中地檢110年度執更字第3458號 （編號3至4曾定應執行有期徒刑8年6月）